臺灣桃園地方法院民事判決
110年度訴字第961號
原      告  陳岱彣  
訴訟代理人  葉建浩律師
被      告  陳胎禹  
            陳胎祺  
            陳胎成  
            陳胎祐  
            陳胎㨗  
            陳鼎元  
上四人共同
訴訟代理人  林永祥律師
被      告  陳鼎龍  
            陳胎思  
            陳鼎乾  
            陳鼎坤  
            陳慧雯  
兼 上四 人  
共      同
訴訟代理人  陳胎軒  
被      告  陳鼎任  
            陳文婷  
            陳文欣  
            陳鼎旭  
            陳岱羚  
上列當事人間請求分割共有物事件，本院於民國111年9月15日言
詞辯論終結，判決如下：
    主      文
一、兩造共有坐落桃園市○○區○○段000○000○000○000地號土地應
    予合併分割，分割方法如附圖一及附表二所示。
二、被告陳胎成、陳胎祐、陳胎㨗、陳鼎元、陳胎軒、陳胎思、
    陳鼎乾、陳鼎坤、陳慧雯應按附表三「找補（元）」欄所示
    找補金額補償原告與被告陳胎禹、陳胎祺、陳鼎龍、陳鼎任
    、陳文婷、陳文欣、陳鼎旭、陳岱羚如附表三「找補（元）
    」欄所示金額。
三、訴訟費用由兩造依附表一「訴訟費用負擔比例」欄所示比例
    負擔。
    事實及理由
壹、程序方面
一、按不變更訴訟標的，而補充或更正事實上或法律上之陳述者
    ，非為訴之變更或追加，民事訴訟法第256 條定有明文。查
    原告為請求分割共有物所提出之分割方案雖迭有變更而有不
    同，然分割共有物，法院原不受兩造分割方案聲明之拘束，
    縱就分割方案有變更聲明，其訴訟標的仍為共有物之分割，
    並無變更，是原告就分割方法所為之聲明變更，要僅屬補充
    或更正法律上之陳述，揆諸前揭規定，於法無違。
二、本件被告陳胎禹、陳胎祺、陳鼎龍、陳鼎任、陳文婷、陳文
    欣、陳鼎旭、陳岱羚（下稱被告陳胎禹等8 人）均經合法通
    知，無正當理由未於言詞辯論期日到場，核無民事訴訟法第
    386條各款所列情形，爰依原告之聲請，由其一造辯論判決
    。
貳、實體方面：
一、原告主張：兩造共有如附表一所示土地（下稱系爭土地），
    應有部分如附表一權利範圍欄所示。系爭土地均為乙種工業
    用地，並無依法令或因使用目的不能分割之情形，兩造間亦
    無不分割之約定，惟不能協議決定分割方法。爰依民法第82
    3條、第824條規定提起本件訴訟。並聲明：系爭土地應予合
    併分割，分割方法依附圖二及分割方案附表所示（如本院卷
    一第37、39頁，下稱方案1 ）。
二、被告則以：
　㈠被告陳胎成、陳胎祐、陳胎㨗、陳鼎元（下稱被告陳胎成等4 
    人）部分：同意原物分割，惟原告所提之方案1 顯不公平，
    分割方法應如主文第1 項（下稱方案2 ）所示。
　㈡被告陳胎軒、陳胎思、陳鼎乾、陳鼎坤、陳慧雯（下稱被告
    陳胎軒等5 人）部分：依原告所提方案1 ，被告陳胎軒等5 
    人所分得的部分狹長，後方土地無法利用，顯不公平，故分
    割方法應如方案2 。
　㈢被告陳胎禹等8 人均未於最後言詞辯論期日到庭，惟其先前
    到庭所為陳述及所提書狀，略為：依方案2 其所分得之土地
    部分鄰路面積較小，不同意依該方案分割，同意依方案1 分
    割。
三、按各共有人，除法令另有規定外，得隨時請求分割共有物。
    但因物之使用目的不能分割或訂有不分割之期限者，不在此
    限。分割之方法不能協議決定，或於協議決定後因消滅時效
    完成經共有人拒絕履行者，法院得因任何共有人之請求，命
    為下列分配：一、以原物分配於各共有人；共有人相同之數
    不動產，除法令另有規定外，共有人得請求合併分割，民法
    第823 條第1 項、第824 條第2 項、第5項分別定有明文。
    經查，系爭土地相毗鄰，均屬兩造所共有，且共有人相同，
    系爭土地均為工業區乙種用地，依系爭土地之使用目的，並
    無不能分割之情形，系爭土地上無建物保存登記，兩造間亦
    未以契約訂有不分割之期限，惟其分割之方法迄不能協議決
    定等事實，除為兩造所不爭執外，並有桃園市政府都市計畫
    土地使用分區（或公共設施用地）證明書、土地登記謄本附
    卷可稽（見不動產估價報告卷，下稱報告卷，第92至112頁
    ），且經本院會同兩造及桃園市蘆竹地政測量人員至現場履
    勘，結果為：本件土地現況為空地，可由系爭土地緊鄰之道
    路對外通行，有本院110年11月15日勘驗筆錄及照片可稽（
    見本院卷一第187至201頁）。是本院審酌系爭土地合併分割
    後，應可提高土地利用價值，活化系爭土地之利用，避免土
    地畸零破碎，是認系爭土地當以合併分割為宜，原告請求裁
    判合併分割系爭土地，於法尚無不合，應予准許。
四、經查，兩造所提出之分割方法，均將系爭土地合併分割為三
    部分，各部分分得且維持共有之共有人相同，僅分得之土地
    形狀不同。原告主張之方案1 ，即原告與被告陳胎禹等8 人
    願共同分得H 部分面積837.4 平方公尺維持共有，被告陳胎
    成等4 人共同分得F 部分面積418.7 平方公尺維持共有，被
    告陳胎軒等5 人共同分得G 部分面積418.7 平方公尺維持共
    有。原告上開分割方法雖經被告陳胎禹等8 人具狀表示同意
    （本院卷一第65至66、249頁），然為被告陳胎成等4 人、
    陳胎軒等5 人明示反對。原告雖主張方案1 分割後之面積及
    臨路寬度均符合應有部分比例，F、G部分土地形成L 型，仍
    符合建築法規之規定，L 型土地而未臨路之部分可做為法定
    空地使用。惟土地之分割應兼顧最大價值利用及共有人間公
    平性，臨路面寬並非必須與共有人應有部分比例相等，且依
    原告所主張之方案1 ，F、G部分土地地價顯低於H 部分地價
    ，此業經本院囑託全國不動產估價師事務所鑑定系爭土地，
    有不動產估價報告書暨勘估標的分割後各編號土地影響因素
    評價基準表（見報告卷第37頁）在卷可證，足認若依方案1 
    分割，被告陳胎成等4 人、陳胎軒等5 人不但分得土地面積
    減少、形狀不方整，利用價值亦較低，對被告陳胎成等4 人
    、陳胎軒等5 人而言有失公允；復參被告陳胎成等4 人、陳
    胎軒等5 人主張之方案2 ，分割後各自共有狀態與方案1 相
    同，其將系爭土地劃分為方正之C、D、E 三部分，且三部分
    土地地價相去不遠，經本院斟酌上開各共有人即兩造之利害
    關係，共有物之性質及價值、經濟效用、公平經濟原則、兩
    造各自願維持共有之意願等情事，認分案2較為可採，爰將
    系爭土地分割如主文第1項所示。
五、次按共有物原物分割而應以金錢為補償者，倘分得價值較高
    及分得價值較低之共有人均為多數時，該每一分得價值較高
    之共有人即應就其補償金額對於分得價值較低之共有人全體
    為補償，並依各該短少部分之比例，定其給付金額，方符共
    有物原物分割為共有物應有部分互相移轉之本旨（最高法院
    77年度台上字第65號、90年度台上字第2214號、95年度台上
    字第2249號判決意旨參照）。本院審酌兩造對於前開估價報
    告均不爭執，估價報告中對各編號土地價格係以比準地為基
    準，以評點法推估，以之作為共有人間為金錢補償之標準，
    應為合理適當。依此計算，原告與被告陳胎禹等8 人應受補
    償之金額如附表三所示，爰判決如主文第2項所示。
六、本件事證已臻明確，兩造其餘攻擊防禦方法及所提證據，核
    與本件判決結果不生影響，爰不另一一論述，併予敘明。
七、末因共有物分割、經界或其他性質上類似之事件涉訟，由敗
    訴當事人負擔訴訟費用顯失公平者，法院得酌量情形，命勝
    訴之當事人負擔其一部，民事訴訟法第80條之1 定有明文。
    本件分割共有物之方法，本應由法院斟酌何種方式較能增進
    共有物之經濟效益，並兼顧兩造之利益，以決定適當之分割
    方法，不因何造起訴而有不同，故原告請求分割之訴雖有理
    由，惟關於訴訟費用負擔，如全部由被告負擔，將顯失公平
    ，依前開規定，除被告按其應有部分比例負擔外，勝訴之原
    告亦應按其應有部分比例負擔之。爰另諭知訴訟費用之負擔
    比例如主文第3 項所示。
中　　華　　民　　國　　111 　年　　10　　月　　11　　日
                  民事第一庭    法　官　呂如琦
正本係照原本作成。
如對本判決上訴，須於判決送達後二十日內向本院提出上訴狀。
如委任律師提起上訴者，應一併繳納上訴審裁判費。
中　　華　　民　　國　　111 　年　　10　　月　　12　　日
　　　　　　　　　　　　　　　　書記官  王志成

附表一、兩造就系爭土地應有部分及訴訟費用負擔比例
編號 共有人 權利範圍（應有部分比例）    訴訟費用分擔額   桃園市○○區○○段000地號土地（783.09平方公尺） 桃園市○○區○○段000地號土地（706.02平方公尺） 桃園市○○區○○段000地號土地（21.52平方公尺） 桃園市○○區○○段000地號土地（164.17平方公尺）  1 陳胎禹 12分之1 12分之1 12分之1 12分之1 12分之1 2 陳胎祺 12分之1 12分之1 12分之1 12分之1 12分之1 3 陳胎成 16分之1 16分之1 16分之1 16分之1 16分之1 4 陳胎祐 16分之1 16分之1 16分之1 16分之1 16分之1 5 陳胎㨗 16分之1 16分之1 16分之1 16分之1 16分之1 6 陳鼎旭 126分之13 126分之13 126分之13 126分之13 126分之13 7 陳鼎龍 84分之11 84分之11 84分之11 84分之11 84分之11 8 陳胎軒 12分之1 12分之1 12分之1 12分之1 12分之1 9 陳胎思 12分之1 12分之1 12分之1 12分之1 12分之1 10 陳鼎乾 240分之7 240分之7 240分之7 240分之7 240分之7 11 陳鼎坤 240分之7 240分之7 240分之7 240分之7 240分之7 12 陳慧雯 240分之6 240分之6 240分之6 240分之6 240分之6 13 陳鼎元 16分之1 16分之1 16分之1 16分之1 16分之1 14 陳鼎任 252分之5 252分之5 252分之5 252分之5 252分之5 15 陳文婷 252分之5 252分之5 252分之5 252分之5 252分之5 16 陳文欣 252分之5 252分之5 252分之5 252分之5 252分之5 17 陳岱彣 252分之5 252分之5 252分之5 252分之5 252分之5 18 陳岱羚 252分之5 252分之5 252分之5 252分之5 252分之5 

附表二、方案2 分割方法
如附圖編號 分割後之面積（平方公尺） 分割後之共有人 應有部分比例 C 837.40 陳胎禹 6分之1   陳胎祺 6分之1   陳鼎旭 63分之13   陳鼎龍 42分之11   陳鼎任 126分之5   陳文婷 126分之5   陳文欣 126分之5   陳岱彣 126分之5   陳岱羚 126分之5 D 418.70 陳胎軒 3分之1   陳胎思 3分之1   陳鼎乾 60分之7   陳鼎坤 60分之7   陳慧雯 10分之1 E 418.70 陳胎成 4分之1   陳胎祐 4分之1   陳胎㨗 4分之1   陳鼎元 4分之1 
附表三、方案2 補償金給付方法（如報告卷第52頁）
附圖一：桃園市蘆竹地政事務所複丈日期111年2月15日(收件日
        期文號111年2月8日蘆地測法丈字第2600號)土地複丈成
        果圖乙份（如本院卷二第32頁）。
附圖二：桃園市蘆竹地政事務所複丈日期111年2月17日(收件日
        期文號111年2月14日蘆地測法丈字第3100號)土地複丈
        成果圖乙份（如本院卷二第18頁）。